【裁判字號】    97,台上,6123
【裁判日期】    971127
【裁判案由】    違反槍砲彈藥刀械管制條例等罪
【裁判全文】
最高法院刑事判決            九十七年度台上字第六一二三號
上  訴  人  台灣高等法院檢察署檢察官
上  訴  人
即  被  告  甲○○
上列上訴人等因被告違反槍砲彈藥刀械管制條例等罪案件，不服
台灣高等法院中華民國九十七年八月二十一日第二審判決（九十
七年度上訴字第五六五號，起訴案號：台灣桃園地方法院檢察署
九十五年度偵字第一九四六０號、九十六年度偵字第三八六三、
四四四七號），提起上訴，本院判決如下：
    主  文
原判決撤銷，發回台灣高等法院。
檢察官對於原判決事實欄一(一)部分之上訴駁回。
    理  由
一、撤銷發回部分（即甲○○上訴部分及檢察官對於原判決事實
欄一(二)之上訴部分）：
本件原判決撤銷第一審之科刑判決，改判均依想像競合之例，從
一重論處上訴人即被告甲○○未經許可，製造可發射子彈具有殺
傷力之改造手槍罪刑〔即原判決事實欄一(一)部分，累犯，處有期
徒刑五年六月，併科罰金新台幣（下同）三十萬元，罰金如易服
勞役，以一千元折算一日；扣案如原判決附表（以下均同，僅記
載各該附表序號）一、二所示之物，除附表一編號２、６至１０、
及附表二編號３外，均沒收〕；又未經許可，製造可發射子彈
具有殺傷力之改造手槍罪刑〔即原判決事實欄一(二)部分，累犯，
處有期徒刑五年六月，併科罰金三十萬元，罰金如易服勞役，以
一千元折算一日；扣案如附表三所示之物，除編號外，均沒收
〕；固非無見。
惟查：（一）原判決事實欄一(一)部分：原判決理由欄貳之三、四
說明「附表一編號１至３為制式子彈，非被告製造，而為其持有
」、「核被告所為就持有如附表一編號１至３所示之制式子彈部
分，係犯槍砲彈藥刀械管制條例第十二條第四項未經許可持有具
有殺傷力子彈罪」等情（見原判決正本第九頁倒數第四至六、十
二至十三行）。然事實欄一(一)僅記載被告於民國九十五年八月二
十五日下午三時許，攜帶附表一編號２制式霰彈一顆及編號５業
已製造完成之土造金屬鋼管槍一支，前往台北縣三峽鎮山區內試
射成功等情（見原判決正本第二頁倒數第四至七行）。對於被告
究係在何時？何地？如何持有附表一編號１至３所示之制式子彈
之相關事實，並未具體認定、明確記載，致此部分之事實尚欠明
確，本院無從就該部分適用法則當否為判斷。（二）原判決事實
欄一(二)部分：(1)依原判決事實欄一(二)認定之事實，被告係基於製
造具殺傷力槍枝、子彈及槍砲主要零組件之犯意，於九十六年一
月二十八日後某日至同年二月五日止，在桃園市○○路四十八巷
二十二號住處，以附表三編號至之工具製造如附表三編號１
至７所示之槍枝、槍管、子彈等物，並進而持有之。然被告自始
即否認該部分製造犯行，辯稱如附表三編號１至７所示之物係其
自三重市之跳蚤市場所購得，上開大仁路住處於九十六年一月二
十八日已遭電力公司斷電，無從在該處以附表三編號至所示
之砂輪機、電磨機台等工具製造槍枝、槍管、子彈等物，並聲請
原審向台灣電力公司調查上開大仁路住處遭斷電情形各等情（見
原審卷第五八頁背面）。查附表三編號砂輪機、編號手提電
磨機台、編號電鑽頭、編號磨石機均屬以電力為動力之機具
，倘乏電力，是否仍得使用？事關被告是否有以各該機具為工具
製造附表三編號１至７所示之槍枝、槍管、子彈等物之犯罪事實
之認定。原審並未就該部分證據為調查，判決理由欄亦未敘明不
為調查之理由，併有查證未盡及理由不備之違背法令。(2)原判決
事實欄一(二)記載附表三編號７之彈殼（二顆）為被告製造未完成
而未遂之物（見原判決正本第三頁第十三至十四行）；理由欄亦
說明被告雖著手製造該彈殼，然尚非為槍砲彈藥主要組成零件而
未遂等情（見原判決正本第十頁第十三至十四行）。惟附表三編
號７「鑑驗結果欄」卻記載該彈殼二顆「均係已擊發之土造金屬
彈殼」等情，顯與上開事實欄之記載及理由欄之說明不符。又原
判決對於附表三編號７之彈殼二顆，於附表三編號７之「沒收依
據欄」記載「已擊發之子彈彈殼，非屬違禁物，不予沒收」等語
；然主文欄卻諭知「扣案如原判決附表三所示之物，除編號外
，均沒收」，理由欄亦僅說明附表三編號部分不予宣告沒收等
情（見原判決正本第十一頁倒數第七至八行），即附表三編號７
之物應在沒收之列。上開各該部分明顯有所齟齬，均有理由矛盾
之違背法令。以上或為檢察官、被告上訴意旨所指摘〔（二）部
分〕，或為本院得依職權調查之事項〔（一）部分〕，應認原判
決全部均有撤銷發回更審之原因。
二、駁回部分（即檢察官對於原判決事實欄一(一)之上訴部分）：
第三審上訴書狀應敘述上訴之理由，其未敘述者，得於提起上訴
後十日內補提理由書於原審法院；逾上揭期間而於第三審法院未
判決前，仍未提出上訴理由書狀者，第三審法院應以判決駁回之
。此觀刑事訴訟法第三百八十二條第一項前段、第三百九十五條
後段規定甚明。又上訴未聲明為一部者，視為全部上訴，同法第
三百四十八條第一項亦有明定。查檢察官不服原判決，於九十七
年九月十五日提起第三審上訴，其上訴狀並未聲明僅對於原判決
事實欄一(二)部分提起上訴，應視為對原判決事實欄一(一)部分亦提
起上訴。惟檢察官關於原判決事實欄一(一)部分提起第三審上訴，
乃於本院判決前，仍未依上揭刑事訴訟法規定提出上訴理由書狀
，其對於原判決事實欄一(一)部分之上訴為不合法，應予駁回。
據上論結，應依刑事訴訟法第三百九十五條後段、第三百九十七
條、第四百零一條，判決如主文。
中    華    民    國  九十七  年   十一   月  二十七  日
                      最高法院刑事第八庭
                          審判長法官  林  永  茂
                                法官  吳  昆  仁
                                法官  蘇  振  堂
                                法官  蕭  仰  歸
                                法官  林  立  華
      本件正本證明與原本無異
                                      書  記  官
中    華    民    國  九十七  年   十二   月    一    日
                                                      Ｅ


司法院資訊處製作；財團法人民間司法改革基金會備份。
